【裁判字號】    98,交聲,52
【裁判日期】    980413
【裁判案由】    違反道路交通管理處罰條例聲明異議
【裁判全文】
臺灣桃園地方法院交通事件裁定          98年度交聲字第52號
                                      98年度交聲字第55號
原處分機關  交通部公路總局新竹區監理所
異  議  人
即受處分人  乙○○
代  理  人  丙○○
上列異議人即受處分人因違反道路交通管理處罰條例案件，對於
交通部公路總局新竹區監理所中華民國97年12月25日所為之處分
（原處分案號：桃監裁罰字第裁52-Z00000000號、桃監裁罰字第
裁52-Z00000000號）聲明異議，本院裁定如下：
    主  文
異議均駁回。
    理  由
一、按汽車行駛於高速公路，不遵使用限制、禁止、行車管制及
    管理事項之管制規則而有未依規定變換車道之情形者，處汽
    車駕駛人新臺幣（下同）3,000 元以上6,000 元以下罰鍰，
    道路交通管理處罰條例第33條第1 項第4 款定有明文。又按
    汽車駕駛人，駕駛汽車有違反本條例之行為，經交通勤務警
    察或依法令執行交通稽查任務人員制止時，不聽制止或拒絕
    停車接受稽查而逃逸者，除按各該條規定處罰外，處3,000
    元以上6,000 元以下罰鍰，道路交通管理處罰條例第60條第
    1 項亦有明文規定。再按汽車行駛於高速公路，不遵使用限
    制、禁止、行車管制及管理事項之管制規則而有未依規定使
    用路肩之情形者，處汽車駕駛人3,000 元以上6,000 元以下
    罰鍰，道路交通管理處罰條例第33條第1 項第9 款亦定有明
    文。復按汽車駕駛人有第33條第1 項及第60條第1 項之情形
    者，除依原條款處罰鍰外，並各予記違規點數1 點，道路交
    通管理處罰條例第63條第1 項第1 款亦規定甚明。
二、本件原處分機關交通部公路總局新竹區監理所係以：異議人
    即受處分人（下稱異議人）乙○○於民國97年10月5 日上午
    6 時15分許，駕駛車牌號碼3066-LC 號自用小客車（下稱系
    爭自小客車），行經國道二號高速公路東向13公里處外側車
    道時，強行由其前方外側車道遊覽車及內側車道自小客車之
    縫隙間任意變換車道，致內側車道之自小客車急踩煞車險些
    失控而按鳴喇叭，適舉發單位內政部警政署國道公路警察局
    第六警察隊員警甲○○、藍勇智駕駛巡邏車執行巡邏勤務亦
    駛至該處，見狀即欲依法加以攔查，詎系爭自小客車未立即
    停車受檢，反係加速行駛路肩離去，而上開員警為顧及其他
    車輛行車安全，始未予強行追逐，繼待查核系爭自小客車之
    車號、廠牌及顏色等節均確認無誤後，即以異議人行駛高速
    公路未依規定變換車道、違反道路交通管理處罰條例之行為
    ，拒絕停車接受稽查而逃逸、行駛高速公路違規使用路肩為
    由，依違反道路交通管理處罰條例第33條第1 項第4 款、第
    60條第1 項及第33條第1 項第9 款等規定掣單逕行舉發，嗣
    異議人提出申訴，經原處分機關函請舉發單位調查結果，仍
    認異議人確有前開違規行為，原處分機關乃依上開條文、同
    條例第63條、違反道路交通管理事件統一裁罰基準及處理細
    則第43條、第44條及第67條等規定，於97年12月25日以桃監
    裁罰字第裁52-Z00000000號違反道路交通管理事件裁決書，
    就異議人行駛高速公路未依規定變換車道、違反道路交通管
    理處罰條例之行為，拒絕停車接受稽查而逃逸等違規行為，
    裁處異議人罰鍰6,000 元，並記違規點數2 點，另於同日以
    桃監裁罰字第裁52-Z00000000號違反道路交通管理事件裁決
    書，就異議人行駛高速公路違規使用路肩之違規行為，裁處
    異議人罰鍰4,000 元，並記違規點數1 點在案。
三、聲明異議意旨略以：異議人於上揭時間雖確有駕駛系爭自小
    客車行經上開地點，但當時車流量不大，而異議人變換車道
    時均有依規定打方向燈，並無未依規定變換車道之情形，又
    異議人當天並未注意到警察有示意異議人停車受檢，且異議
    人也沒有違規使用路肩，復本件警察並未有照相或錄影等科
    學採證，爰依法聲明異議，請求撤銷原處分云云。
四、經查：
    (一)異議人於前揭時間駕駛系爭自小客車，行經國道二號高速
      公路東向13公里處外側車道時，因見其前方有1 遊覽車行
      駛於外側車道，另遊覽車左後方內側車道上亦有1 自小客
      車行駛，而異議人為超越前方之遊覽車，確有強行由外側
      車道遊覽車及內側車道自小客車之縫隙間任意變換車道，
      致內側車道之自小客車急踩煞車險些失控而按鳴喇叭，復
      於內政部警政署國道公路警察局第六警察隊員警甲○○、
      藍勇智欲依法加以攔查時，未立即停車受檢反係加速行駛
      路肩離去等行為乙情，業據證人即本件舉發員警甲○○於
      本院調查時結證稱：本件交通違規是由伊所舉發，伊當天
      是與藍勇智警員共同執行凌晨4 時至8 時之巡邏勤務，由
      伊負責開車，藍勇智警員則坐在副駕駛座，伊等當日是由
      南桃園交流道迴轉上高速公路往東行駛在外側車道，發現
      異議人之系爭自小客車行駛在伊等前方，而在系爭自小客
      車前方還有1 部遊覽車，遊覽車之左後方還有1 部自小客
      車，異議人之系爭自小客車就突然由外側車道變換車道快
      速切入內側車道，是利用上開遊覽車與自小客車間之空隙
      ，因此造成上開自小客車車身有搖晃、踩煞車及按鳴喇叭
      之情形，伊等見狀就從路肩超越遊覽車行駛到遊覽車前方
      ，並開啟警示燈、警報器，且踩煞車緩慢減速，先示意遊
      覽車放慢速度，伊接著由車窗伸出指揮棒搖晃示意異議人
      從內側車道駛至伊等巡邏車前方並停在路肩準備受檢，但
      異議人當時並未停車反係加速從路肩逃逸，後來伊等就利
      用無線電聯絡值班台，確認系爭自小客車之廠牌和顏色無
      誤後，就開單加以舉發；所謂未依規定變換車道，係指違
      反高速公路及快速公路交通管制規則第11條汽車在行駛途
      中如變換車道，應先顯示方向燈告知前後車輛，並保持安
      全距離及間隔之相關規定，而異議人當天變換車道時的確
      未保持安全距離及間隔；伊等示意異議人停車受檢時，異
      議人應該有看到，因為伊有將頭伸出車窗往左後方看，當
      時伊等巡邏車已經開至遊覽車前方，異議人之系爭自小客
      車與遊覽車併行，異議人無理由未看到；因當時異議人之
      車速加速很快，所以伊等在追逐約2 公里後，發現異議人
      並無停車之意思，故為了行車安全，就沒有繼續追逐等語
      明確（參見本院卷第28至30頁），核與證人藍勇智警員於
      本院調查時結證稱：伊於97年10月5 日上午6 時15分許，
      有與甲○○警員共同在國道二號高速公路東向13公里處執
      勤，伊等當時是服凌晨4 時至8 時之巡邏勤務，由甲○○
      警員負責開車，伊則坐在副駕駛座，所以伊清楚甲○○警
      員舉發本件交通違規之經過；伊等當天是由南桃園交流道
      迴轉上高速公路往東行駛在外側車道，發現異議人所駕駛
      之系爭自小客車行駛在伊等前方，而在系爭自小客車前方
      還有1 部遊覽車，另遊覽車之左後方還有1 部自小客車，
      後來伊就看到異議人所駕駛之系爭自小客車利用上開遊覽
      車與行駛在內側車道之自小客車間之間隙，直接從外側車
      道切入內側車道，導致行駛於內側車道之自小客車因而受
      到驚嚇，故車身有搖晃之情形，另該自小客車駕駛也有按
      鳴喇叭，因異議人之自小客車於變換車道後在內側車道與
      上開遊覽車併行，所以伊等就由路肩切到上開遊覽車前方
      ，並放慢速度先示意遊覽車放慢速度，就看到異議人之自
      小客車由內側車道直接切入外側車道再切入路肩逃逸，伊
      等見狀隨即在後面追逐大約1 、2 公里後，伊就向甲○○
      警員表示不要再追逐；伊等示意異議人之自小客車停車受
      檢時，有開啟警報器及警示燈，並由甲○○警員拿指揮棒
      伸出車窗外搖晃，伊雖不確定異議人有無看到伊等示意其
      停車，但異議人於見到伊等上開動作後隨即加速逃逸等語
      情節相符（參見本院卷第30、31頁）。
    (二)至異議人雖以前揭情詞置辯。惟查，異議人於前揭時、地
      確有行駛高速公路未依規定變換車道、違反道路交通管理
      處罰條例之行為，拒絕停車接受稽查而逃逸、行駛高速公
      路違規使用路肩等交通違規行為，業據證人甲○○及藍勇
      智於本院調查結證明確，已如前述，雖證人甲○○及藍勇
      智均為本件舉發員警，惟渠等到庭所陳述之上開舉發經過
      ，經查尚無違反經驗或論理法則之處，且遍查本件卷存證
      據資料，亦無任何積極證據足以證明上開證人前揭所述係
      虛偽不實，亦無足可顯信上開證人陳述不可採信之品性證
      據或前科證據存在，自不得僅因上開證人為本件開單舉發
      異議人之員警，即遽予否認渠等上開證述之可信性，況上
      開證人與異議人間素昧平生，並無仇隙嫌怨，而警員執行
      公務時，本身即受有行政懲處責任之監督，且渠等到庭具
      結作證，更係以刑事責任擔保渠等證言之真實性，從而，
      證人甲○○及藍勇智於本院調查時所結證前情，應堪採信
      屬實。再者，本件異議人前揭交通違規行為，如有監視錄
      影器錄影或拍照存證之物證資料，固可免除不必要之爭議
      ，然員警執行交通勤務，依法並未要求就任何違規事項均
      必須錄影或拍照存證，此觀諸道路交通管理處罰條例第7
      條之2 亦規定在當場不能或不宜攔截舉發之情況下，可逕
      行舉發之意旨即明，且因此等違規情事均發生於一剎那之
      間，除非恰有錄影設備或得拍攝快速移動畫面之照相設備
      ，否則要求值勤警員或舉發機關需緊急錄影或拍照後以此
      為證，未免與執行勤務之實況相悖，並難以實行，故於因
      無法及時攝影取證之情況下，如無其他證據顯示舉發員警
      有誤認或故意構陷之情事時，尚難以舉發員警無法提出其
      他證據佐證，即認其所述不可採信，否則該未裝設科學儀
      器之路段，豈非陷入駕駛人得任意違規之狀態，自非妥適
      ；而本件固除證人即本件舉發員警甲○○及藍勇智之前揭
      結詞外，別無照片或其他證據以證明異議人有前揭交通違
      規行為，然異議人前揭違規行為，已據上開證人於本院調
      查時以隔離訊問方式結證明確且互核相符，異議人於此亦
      未能提出上開證人有誤認或故意構陷之具體事證，是縱裁
      決機關僅能由舉發員警證明異議人之違規行為，而未能提
      出照片或其他證據證明，亦難認其未盡舉證責任，而遽認
      裁決機關之處分為不當，是異議人指稱並無照相或錄影以
      證明其確有上開違規行為云云，自亦殊無足採。是以，異
      議人之前揭辯詞均無足據以為有利異議人之認定。本件事
      證明確，異議人確有於前揭時、地駕駛系爭自小客車行駛
      高速公路未依規定變換車道、違反道路交通管理處罰條例
      之行為，拒絕停車接受稽查而逃逸、行駛高速公路違規使
      用路肩等違規行為，均洵堪認定。
五、綜上所述，本件事證明確，異議人於前揭時、地駕車行駛高
    速公路未依規定變換車道、違反道路交通管理處罰條例之行
    為，拒絕停車接受稽查而逃逸、行駛高速公路違規使用路肩
    等違規行為，均堪予認定。從而，原處分機關依前揭道路交
    通管理處罰條例第33條第1 項第4 款、第60條第1 項、第33
    條第1 項第9 款、第63條第1 項第1 款、違反道路交通管理
    事件統一裁罰基準及處理細則第43條、第44條、第67條暨違
    反道路交通管理事件統一裁罰標準表之規定，就異議人行駛
    高速公路未依規定變換車道、違反道路交通管理處罰條例之
    行為，拒絕停車接受稽查而逃逸等違規行為，裁處異議人罰
    鍰6,000 元，並記違規點數2 點，另就異議人行駛高速公路
    違規使用路肩之違規行為，裁處異議人罰鍰4,000 元，並記
    違規點數1 點，其認事用法均核無違誤。是異議人之異議為
    無理由，均應予駁回。
六、據上論斷，應依道路交通案件處理辦法第19條，裁定如主文
    。
中    華    民    國    98    年    4     月    13    日
                    交通法庭法  官     陳振嘉
以上正本證明與原本無異。
如不服本裁定，應於裁定送達後5 日內向本院提出抗告狀。
                            書記官     李佳穎
中    華    民    國    98    年    4     月    13    日


司法院資訊處製作；財團法人民間司法改革基金會備份。
